臺灣高雄地方法院刑事判決　　　　　　 100年度訴緝字第66號
公　訴　人　臺灣高雄地方法院檢察署檢察官
被　　　告　王明進
指定辯護人　本院公設辯護人黃秋葉
上列被告因重傷害案件，經檢察官提起公訴（96年度偵續字第28
5 號），本院判決如下：
    主    文
本件公訴不受理。
    理    由
一、公訴意旨略以：被告王明進與曾家鈴（原名曾瑩美）於民國
    92年間為夫妻，2 人間具有家庭暴力防治法第3 條第1 款所
    定之家庭成員關係。詎被告明知以利刃刺入他人腹部，將致
    該人身體、健康受有重大不治或難治之傷害結果，竟基於重
    傷害之犯意，於92年6 月24日凌晨1 、2 時許，在高雄縣鳳
    山市（已改制為高雄市鳳山區○○○街14號住處，因故與曾
    家鈴發生口角後，持水果刀刺向曾家鈴左下腹部，致曾家鈴
    受有腹部穿刺傷合併大腸破裂、腹膜炎，而需進行人工肛門
    手術之重傷害，嗣被告將曾家鈴送往財團法人長庚紀念醫院
    高雄分院急救，因認被告涉犯刑法第278 條第1 項之重傷害
    罪嫌。
二、按告訴乃論之罪，未經告訴者，應諭知不受理之判決，刑事
    訴訟法第303 條第3 款定有明文。又刑事判決得就起訴之犯
    罪事實變更檢察官起訴所引應適用之法條者，以科刑或免刑
    判決為限，檢察官以殺人未遂起訴，經原審審理結果，認為
    被告所犯實為傷害罪，未經合法告訴，則於判決理由欄敘明
    其理由，逕依刑事訴訟法第303 條第3 款諭知不受理判決即
    可，尚無適用同法第300 條之餘地（最高法院71年度臺上字
    第6600號判決意旨可資參照）。
三、檢察官認被告王明進涉有重傷害之犯行，無非以告訴人曾家
    鈴、證人王柏濬之證述；長庚醫療財團法人高雄長庚紀念醫
    院（下稱長庚醫院）95年7 月14日（95）長庚院高字第5626
    74號函覆之曾家鈴於92年6 月26日至92年7 月5 日病歷影本
    1 份；長庚醫院97年6 月24日（97）長庚院高字第742900號
    函文1 份為其主要論據。訊據被告王明進否認有持刀刺向告
    訴人之犯行，辯稱：92年6 月26日凌晨2 時多，伊接到電話
    要出門，曾家鈴不讓伊出去，伊說店內有事一定要出去，不
    理曾家鈴的叫喚，曾家鈴以為伊要去找女人，就拿起削水果
    的刀子，說如果伊出去，就要死給伊看，說完曾家鈴就右手
    持刀往她的左邊肚子刺下去，當時1 樓只有伊與曾家鈴，而
    且很暗，曾家鈴倒地時，還扶著刀子，伊就將刀子拔起來丟
    到垃圾桶，並送曾家鈴去醫院等語。
四、本案有疑義，應與審究者，厥為：(一)被告有無持刀刺向告訴
    人曾家鈴之腹部? (二)告訴人所受之傷勢是否為重傷害？(三)若
    告訴人之傷害確是被告所造成，則被告究竟係以傷害或重傷
    害之主觀犯意而為之？本院說明得心證之理由如下：
(一)、被告有無持刀刺向告訴人曾家鈴之腹部？
１、證人即告訴人曾家鈴於本院審理中具結證稱：王明進拿刀子
    往伊腹部刺下去等語（見本院訴緝卷第48頁反面），核與其
    於偵查中所證稱：當初王明進是拿水果刀往伊左邊腹部插進
    去的，在送急診的前半個小時，在高雄縣鳳山市○○街14號
    ，當時王明進要去他開的KTV ，伊不讓他去，因為他在外面
    有女人且有同居，伊與王明進在客廳拉擠，伊拉他進來，王
    明進就將伊推倒並打伊，伊爬起來並有抓王明進，王明進又
    推倒伊，幾次後，伊不知道王明進的刀子從何處來，王明進
    就拿刀子從伊腹部刺進去了等語（見他字卷第72頁）相符；
    另被告之子即證人王柏濬於偵查及本院審理時亦皆證述：有
    看到爸爸捅媽媽肚子1 刀等情（見偵續卷第26頁、本院訴緝
    卷第48頁反面）。且告訴人曾家鈴因此確受有腹部穿刺傷合
    併大腸破裂、腹膜炎，而需進行人工肛門手術等傷害，亦有
    長庚醫院95年7 月14日（95）長庚院高字第562674號函覆之
    曾家鈴病歷影本；長庚醫院97年6 月24日（97）長庚院高字
    第742900號函文暨附件、長庚醫院98年7 月30日（98）長庚
    院高字第82 0429 號函文各1 份在卷可參（見他字卷第17頁
    至第66頁、偵續卷第35頁至第38頁、本院審訴第32頁）。觀
    諸告訴人之病歷可知，告訴人所受之腹部穿刺傷造成大腸破
    裂，足認該穿刺傷刺入告訴人之腹部甚深之事實；且被告亦
    稱：看到以後伊就把刀子拔出來，丟到垃圾桶，刀子刺進去
    約8 公分等語（見本院訴緝卷第14頁）；衡情，告訴人尚有
    2 名小孩待扶養，實無自殘之必要；縱是告訴人持刀自殘以
    阻止被告外出，亦不必刺向自己腹部；縱使刺向自己腹部，
    也會因疼痛而不會刺入腹部達8 公分之深。是以由證人王柏
    濬之證述、告訴人之病歷資料所載之傷勢，足以佐證告訴人
    之證詞，應可採信。從而，被告前揭辯稱，為事後卸責之詞
    ，委無足採。是被告傷害告訴人曾家鈴之犯行，堪以認定。
２、另證人蘇宗明雖證稱：病歷表第29頁背面有記載病患陳述是
    被自己刺的，24頁背面也有這樣記載，伊印象中，病患有來
    找伊要伊把自傷部分劃掉等語（見偵續卷第24頁）；又證人
    劉威豪亦證述：王明進與曾家鈴於92年7 月間，因為欠人家
    錢不方便，有躲到伊家，當時曾家鈴有受傷，曾家鈴說是她
    自己刺的等語（見本院訴緝卷第57頁）。惟告訴人對於為何
    向蘇宗明、劉威豪表示是自己刺的之陳述，有作說明，表示
    ：因為王明進說要把房子一切變賣，把信用卡卡債還清，會
    重新開始，要伊不要說是他殺伊的，伊因此相信，縱使伊戴
    著人工肛門，伊還是跟著王明進，但他還一直賭，都沒有改
    ，所以才跑去找醫生，請他把病歷改成他殺，醫生說除非王
    明進自己出來承認，不然他們不能夠改病歷等語（見偵續卷
    第29頁），堪認告訴人仍欲與被告維持良好之婚姻關係，故
    其解釋與常理無違，亦尚難憑據證人蘇宗明、劉威豪前揭證
    述而為被告有利之認定。
(二)、告訴人所受之傷勢是否為重傷害？
１、按刑法第10條第4 項第6 款規定，其他於身體或健康，有重
    大不治或難治之傷害，為重傷之一種。所謂於身體或健康有
    重大不治或難治之傷害，係指傷害重大，其傷害之結果，對
    於身體健康確有終身不治或難治者而言，故傷害雖屬不治或
    難治，如於人之身體或健康無重大影響者，仍非本款所稱之
    重傷。所謂「重大不治」係指終身不能恢復之謂，「難治」
    謂難於治療，是二者之間尚有區別。如傷害雖重大，而未達
    於不能治療或難於治療之程度，仍難以重傷論（最高法院80
    年度台上字第5826號、70年度台上字第3377號判決、29年上
    字第685 號、54年台上字第1697號判例可資參照）。
２、本件告訴人曾家鈴受有腹部穿刺傷合併大腸破裂、腹膜炎，
    而需進行人工肛門手術之傷害，由本院向長庚醫院函詢有關
    腹部穿刺傷合併大腸破裂、腹膜炎為何需進行人工肛門手術
    及告訴人所受之前揭傷勢是否已治癒等情，經長庚醫院函復
    表示：「就臨床醫學而言，大腸破裂合併糞便污染腹腔導致
    腹膜炎之病患，經清創修補傷口後，必須施作人工肛門以保
    護遠端縫合之腸子及避免糞便持續外露造成嚴重感染。據病
    歷所載，曾女士92年6 月26日至本院急診、住院之診斷為左
    下腹腹部穿刺傷及大腸穿孔合併腹膜炎（左下腹傷口長約1
    公分，深度穿透腹膜導致大腸穿孔），並接受剖腹探查手術
    ，術中發現病患腹腔內有糞便污染情形，經向家屬告知說明
    並獲同意，同時施做暫時性人工肛門以避免引發傷口感染，
    手術過程順利，後病患於7月5日出院，並於9月25日再接受
    手術關閉人工肛門；綜上述，病患經上述手術治療後，臨床
    檢查並無嚴重減損器官效能之情形或有不治或難治之傷害，
    且依病患99年12月10日最後一次至本院回診之病情研判，其
    大腸破裂及腹膜炎情形均已痊癒且恢復良好，惟以上均應依
    病患實際病情為準。」，有長庚醫院100 年5 月17日（100
    ）長庚院高字第A42369號函文1 份附卷可參（見本院訴緝卷
    第42頁），足認告訴人係因大腸穿孔導致腹腔內有糞便污染
    之情形，而施作暫時性人工肛門以避免引發傷口感染，且於
    92年9 月25日再接受手術關閉人工肛門，迄99年12月10日至
    長庚醫院回診，告訴人之大腸破裂及腹膜炎之傷勢均已痊癒
    且恢復良好之事實，揆諸前揭說明及判例意旨，告訴人之傷
    勢即與刑法第10條第4 項第1 款重傷之定義不符，僅屬普通
    傷害。
(三)、若告訴人之傷害確是被告所造成，則被告究竟係以傷害或重
    傷害之主觀犯意而為之？
１、按使人受重傷未遂與普通傷害之區別，應以加害時有無致人
    重傷之故意為斷。至於被害人受傷之部位及加害人所用之兇
    器，有時雖可藉為認定有無重傷故意之心證，究不能據為絕
    對之標準，有最高法院55年台上字第1703號判例意旨可資參
    照。而重傷害犯意之存否，固係隱藏於行為人內部主觀之意
    思，且此意思可能係存在有相當之時間，亦可能係在下手之
    際方產生，惟不論係何種情況均須以積極並確實之證據證明
    之，方足以認定之，亦即該項重傷害或傷害之主觀犯意認定
    ，仍須參酌各方面直接、間接證據，例如行為人與被害人之
    關係，事前之仇隙是否足以引起其重傷害之動機、所用兇器
    為何、攻擊時之力勁是否猛烈、被害人之傷勢如何、受傷部
    位是否足以致重傷害、攻擊後之後續動作是否意在使被害人
    受有重傷害等一切客觀情狀全盤審酌考量，而不得以推測或
    擬制之方法，以為裁判之基礎。
２、參諸告訴人前揭證述及病歷資料可知，告訴人因不願被告去
    找外遇對象而與被告發生爭執，其間被告持刀刺向告訴人腹
    部1 刀，雖深度穿透腹膜導致大腸穿孔，但傷口外觀僅長約
    1 公分之客觀事實。衡情，事發時被告與告訴人仍存續婚姻
    關係，且有2 名小孩待扶養，被告實在沒有必要僅僅想要去
    找外遇對象，就基於重傷害之意思，持刀刺向告訴人，而致
    其小孩不顧，並徒增照顧告訴人之義務。再者，被告只刺向
    告訴人1 刀，並立即送告訴人就醫，益證被告持刀刺向告訴
    人之際，僅有傷害之犯意。
五、綜上所述，本件告訴人雖遭被告持刀刺傷而受有傷害，惟告
    訴人所受之傷勢僅為普通傷害而非重傷害，被告所為即無構
    成重傷害罪之餘地。而刑法第277 條第1 項傷害罪，依同法
    第287 條規定，須告訴乃論；又告訴乃論之罪，告訴人應自
    得為告訴之人，知悉犯人之時起6 個月內為之；告訴乃論之
    罪，已逾告訴期間者，即應為不受理之判決，此刑事訴訟法
    第237 條第1 項、第303 條第3 款分別載有明文。惟本件告
    訴人係於92年6 月24日遭被告傷害，卻遲至95年6 月12日始
    向臺灣高雄地方法院檢察署提起傷害告訴，有訊問筆錄1 份
    附卷可佐（見他案卷第3 頁），已逾告訴期間，參照前述規
    定及說明，自應諭知不受理之判決。
據上論斷，應依刑事訴訟法第303條第3款，判決如主文。
本案經檢察官賴寶合到庭執行職務
中    華    民    國   100    年    6     月    8     日
                 刑事第十二庭  審判長  法  官  黃建榮
                                       法  官  王品惠
                                       法  官  陳川傑
以上正本證明與原本無異。
如不服本判決應於收受送達後10日內向本院提出上訴書狀，並應
敘述具體理由；如未敘述上訴理由者，應於上訴期間屆滿後20日
內向本院補提理由書（均須按他造當事人之人數附繕本）「切勿
逕送上級法院」。
中    華    民    國   100    年    6     月    13    日
                                       書記官  林昭吟